【裁判字號】    90,訴,1269
【裁判日期】    920526
【裁判案由】    違反懲治盜匪條例等
【裁判全文】
臺灣桃園地方法院刑事判決                          九十年度訴字第一二六九號
    公  訴  人  臺灣桃園地方法院檢察署檢察官
    被      告  丙○○
    指定辯護人  本院公設辯護人甲○○
    被      告  己○○
    選任辯護人  邱鎮北律師
    被      告  戊○○
    選任辯護人  康勝男律師
右列被告等因違反懲治盜匪條例等案件，經檢察官提起公訴（九十年度偵字第九五八
二），本院判決如左：
    主  文
丙○○共同意圖為自己不法之所有，攜帶兇器，以強暴，至使不能抗拒，而取他人之
物，累犯，處有期徒刑柒年陸月。扣案之水果刀壹把沒收。
己○○、戊○○共同意圖為自己不法之所有，攜帶兇器，以強暴，至使不能抗拒，而
取他人之物，己○○處有期徒刑柒年，戊○○處有期徒刑肆年。扣案之水果刀壹把沒
收。
    事  實
一、丙○○前於民國八十三年間因違反麻醉藥品管理條例及藥事法案件，經臺灣臺北
    地方法院以八十三年度訴字第二七二二號判決判處有期徒刑一年二月，又於八十
    四年間因違反麻醉藥品管理條例案件，經臺灣臺北地方法院以八十四年度易字第
    三四號判決判處有期徒刑四月，前開二罪所宣告之刑並經臺灣臺北地方法院以八
    十四年度聲字第四四０號裁定定應執行有期徒刑一年四月，於八十四年一月十日
    入監執行，於八十四年十一月二十四日縮短刑期假釋出獄，於八十五年七月十五
    日假釋期滿，假釋未經撤銷而視為執行完畢，又於八十七年間因妨害公務案件，
    經臺灣臺北地方法院以八十七年度易字第三五七六號判決判處有期徒刑四月（另
    有拘役三十日），於八十八年七月八日（起訴書誤載為於八十八年八月七日）執
    行完畢；己○○前於八十七年間因妨害自由案件，經本院以八十七年度易字第七
    一一號判決判處有期徒刑四月，並經臺灣高等法院於八十八年三月十五日，以八
    十七年度上易字第七二一三號判決駁回上訴，緩刑二年確定，於九十年三月十四
    日緩刑期滿（未構成累犯）。丙○○詎仍不知悔改，於九十年六月十一日晚上八
    、九時左右，在桃園縣楊梅鎮○○路八三四巷一號二樓其母親住處與己○○一起
    喝酒，戊○○亦一起在該處聊天，並幫忙替丙○○、己○○買酒，至當晚十一時
    許，己○○提議出去透透氣，其三人即至高獅路某處涼亭（有盪鞦韆之類的設施
    ）聊天，丙○○並拿錢請戊○○替其至便利商店買酒，待喝完酒後，己○○又提
    議騎機車出去逛，渠三人即共乘己○○之胞兄所有之車牌號碼ＩＶＭ－三九七號
    重型機車到處閒逛，當逛至桃園縣龍潭鄉，己○○再提議到石門水庫走一走，三
    人即共乘該部機車前往石門水庫附近某一個空地，並坐下來繼續喝酒，喝酒當中
    己○○即就向丙○○稱「時機不好，現在叫你去搶，你敢不敢？」，丙○○因已
    有酒意（惟尚未達精神耗弱之程度）而向己○○表示「敢」，此時戊○○亦在旁
    邊聽聞，己○○說好後，其三人即共同基於意圖為自己不法所有之犯意聯絡，共
    乘前開機車前去某店名不詳之便利超商，由丙○○進入便利商店內購買一把水果
    刀（刀柄及外殼均為綠色塑膠材質、刀刃長約九‧五公分、刀柄長約九‧九公分
    ），再由己○○騎前開機車前載戊○○、後載丙○○前往石門水庫壩頂停車場，
    於途中己○○並向丙○○稱「下車的時候將被害人踹下去，他錢就會拿給你」等
    語，至同日凌晨四時許，其三人共乘前開機車至龍潭鄉大平村石門水庫壩頂旁停
    車場，見有乙○○、丁○○、庚○○及姚靜玫等二男、二女蹲坐於該處聊天、觀
    賞夜景，己○○即將機車騎至離乙○○等人約五公尺處停下，丙○○與戊○○二
    人下車，己○○則將機車騎往前方，此時丙○○乃依己○○所講方式先踹丁○○
    左肩膀一腳，黃勝炫乃立即站起來，丙○○即拿出口袋中所預藏、客觀上足供兇
    器使用之水果刀一把揮舞，喝令黃勝炫蹲下，接著即假向庚○○詢問是否叫小惠
    ，又詢問姚靜玫叫什麼名字，並喝令乙○○等人將身上財物交出，此時戊○○即
    自丙○○身後走至乙○○身後，丁○○因丙○○已先對之施暴力行為，且手持水
    果刀，致不能抗拒，乃拿出新台幣（下同）一百五十元交予丙○○，丙○○對該
    金額不滿意乃先對乙○○搜身，在搜乙○○所穿褲子口袋時，因將口袋內之發票
    誤以為是鈔票，乃以腳膝蓋頂乙○○肚子，並將手中之水果刀指向乙○○胸前，
    作勢要對乙○○不利，而以此強暴，至使乙○○、庚○○、姚靜玫及丁○○等四
    人均不能抗拒，而任丙○○對之依序搜身，並取走乙○○口袋內之三十一元、姚
    靜玫身上之二百五十元、丁○○身上之六百元及一張電話卡等物，戊○○在乙○○身後並出手摸乙○○褲子口袋，二人總計搶得一千零三十一元及電話卡一張，
    己○○在丙○○剛搜完乙○○等人身體時，又騎原重型機車（車牌已遭拆除）返
    回現場，將機車停於黃勝炫前方二、三公尺處後即走向黃勝炫，拿起乙○○先前
    放於地上的一根香菸抽，假裝不知發生何事，後並對黃勝炫、丁○○稱「帶女朋
    友出來還帶那麼少錢」等語，再騎前開機車載丙○○、戊○○從容離去，惟仍經
    乙○○等人報警後，為警於同日上午六時許，在桃園縣龍潭鄉○○路○○段二十
    八號前查獲，並扣得前開作案用之水果刀一把（所搶得之財物均已返還被害人）
    。
二、案經乙○○、丁○○、庚○○及姚靜玫訴請桃園縣警察局平鎮分局報請台灣桃園
    地方法院檢察署檢察官偵查起訴。
    理  由
一、訊據被告丙○○、己○○、戊○○等三人對於右揭犯罪事實，被告丙○○除辯稱
    未搜告訴人黃勝炫等人的身體，告訴人有抗拒云云外，餘均坦承不諱，被告己○○、戊○○則均矢口否認有何強盜之犯行，被告己○○於本院第一次訊問時辯稱
    ：從頭到尾伊均不知道這件事情，是事後伊被警察攔下，警察問伊而已，他們三
    人本來在伊家喝酒，喝完後，他們說要去石門水庫，因為丙○○頭部受傷，伊想
    請他們去石門水庫那邊的餐廳吃魚，後我們到餐廳吃完飯後，丙○○就提議說要
    去石門水庫那邊壩上那邊看風景，伊就騎機車載他們二人上去，到壩上後，因為
    戊○○沒有喝酒，他說要去投飲料，就與丙○○下車，伊就騎機車帶著先前買的
    啤酒到壩下去，經過二十分鐘後，伊看他們很久沒有下來，伊就騎上來，伊看到
    丙○○在那邊，手上有拿東西，當時戊○○已經走到旁邊去了，伊問他們什麼事
    情，丙○○說是吵架，丙○○說沒有事情了，伊就在丙○○的口袋拿一根煙抽，
    並說沒有事情就到壩下那裡去喝酒云云，於被告丙○○在本院九十年十二月二十
    日訊問時供出前開事實後，則改口辯稱：伊不知道丙○○去買刀子，不知道在何
    處買的，當天伊騎機車到壩頂的時候，是在距離告訴人約五、六十公尺處停下來
    的，事實伊都沒有做，是因為丙○○懷疑這次毒品是伊去報案的，所以他才這樣
    講的，這件本來就是丙○○要去尋仇的，之前的事情伊根本不瞭解，其所騎機車
    之車牌是在進入石門水庫的時候，在大門那邊卡住而掉下來的云云，被告戊○○
    辯稱：伊沒有搜告訴人的身體，丙○○拿刀恐嚇四位告訴人的時候，伊站在丙○○後面二公尺處，電話卡是伊自己的，丙○○先跟告訴人說話後，伊不知道什麼
    原因，丙○○就踹告訴人了，當時伊均沒有說話，伊本來不認識丙○○，是丙○○的媽媽介紹丙○○給伊認識的，丙○○是臨時起意跟告訴人爭執的，那把水果
    刀不是當天買的，刀子是在案發前好幾天，伊與丙○○一起至平鎮市○○路的尾
    巴一家全家便利商店，由丙○○進去購買，當天伊並不知道他是要進去買刀子，
    是他出來之後，發現伊他除了買啤酒外，還買了一把刀子，伊從頭到尾都沒有碰
    過刀子，丙○○有搜過告訴人黃勝炫的身體，伊為何還需要去搜告訴人的身體呢
    ？伊當時是站在被害人身後云云，經查：
    (一)被告己○○於九十年六月十二日凌晨四時許，騎車牌號碼ＩＶＭ－三九七號重
      型機車，搭載被告丙○○、戊○○（丙○○坐於機車後座，戊○○蹲坐機車前
      方腳踏板處）至桃園縣龍潭鄉大平村石門水庫壩頂旁停車場，被告己○○將機
      車騎至距離告訴人乙○○、丁○○、庚○○及姚靜玫等四人約五公尺處停下，
      讓被告丙○○、戊○○下車，被告己○○則將機車騎往前方，被告丙○○先踹
      告訴人丁○○左肩膀一腳，告訴人黃勝炫乃立即站起來，被告丙○○即拿出口
      袋中所預藏、客觀上足供兇器使用之水果刀一把揮舞，喝令告訴人黃勝炫蹲下
      ，接著即假向告訴人庚○○詢問是否叫小惠，又詢問告訴人姚靜玫叫什麼名字
      ，並喝令告訴人乙○○等人將身上財物交出，此時被告戊○○即自丙○○身後
      走至告訴人乙○○身後，告訴人丁○○因丙○○已先對之施暴力行為，且手持
      水果刀，致不能抗拒，乃拿出一百五十元交予被告丙○○，被告丙○○對該金
      額不滿意乃先對告訴人乙○○搜身，在搜告訴人乙○○所穿褲子口袋時，因將
      口袋內之發票誤以為是鈔票，乃以腳膝蓋頂告訴人黃某肚子，並將手中之水果
      刀指向告訴人黃某胸前，作勢要對告訴人黃某不利，而以此強暴，至使告訴人
      乙○○、庚○○、姚靜玫及丁○○等四人均不能抗拒，而任被告丙○○對之依
      序搜身，並取走乙○○口袋內之三十一元、姚靜玫身上之二百五十元、丁○○
      身上之六百元及一張電話卡等物，被告戊○○在告訴人乙○○身後並出手摸乙○○褲子口袋，二人總計搶得一千零三十一元及電話卡一張，被告己○○在被
      告丙○○剛搜完告訴人乙○○等人身體時，又騎原重型機車（車牌已遭拆除）
      回到返回現場，將機車停於告訴人黃勝炫前方二、三公尺處後即走向黃勝炫，
      拿起乙○○先前放於地上的一根香菸抽，假裝不知發生何事，後並對告訴人黃
      勝炫、丁○○稱「帶女朋友出來還帶那麼少錢」等語，然後騎前開機車載被告
      丙○○、戊○○從容離去等情，業據告訴人乙○○等四人於警、偵訊及告訴人
      乙○○、丁○○、姚靜玫等三人於本院審理中指述綦詳，並與被告丙○○於本
      院九十年十二月二十日訊問時所供述之情節大致相符，並有扣案之水果刀一把
      可資佐證，堪認被告丙○○於案發現場確實有對告訴人等人施用強暴，至使告
      訴人四人不能抗拒，而取告訴人財物之犯行，被告戊○○並有參與搜身之行為
      無誤。
    (二)被告丙○○雖辯稱未搜被害人黃勝炫等人之身體，被害人有抗拒云云，惟其如
      何搜被害人黃勝炫等四人之身體一節，已據被害人黃勝炫等人於警、偵訊指述
      明確（被害人庚○○於警訊略稱：持刀歹徒為理平頭、藍色短袖襯衫、灰色長
      褲、持刀控制我們並搜身搶得財物，另名較瘦的歹徒穿著短袖白咖啡橫條上衣
      ，黑長褲、染髮，就只有對乙○○搜身，另名較胖的歹徒穿著短袖灰天藍色上
      衣，短髮，他都沒有對我們四人搜身行搶，一直到他們要逃離現場時才又說了
      一句，對丁○○及乙○○說要追女孩子又不帶錢等語；被害人黃勝炫於警訊略
      稱：案發當時我們四人在該地看夜景，突然著深藍衣服持水果刀，與著白色衣
      服二位搶匪走過來，都未說話就踹丁○○，我即站起來看發生何事，持刀者即
      喝令我不要動，後即令我們交出財物，後持刀者即對我們四人逐一搜身，當搜
      到我時因在我左邊褲子口袋摸到一張統一發票，其認為是錢，即用膝蓋頂我肚
      子，並用刀作勢欲刺我，另一名著白色Ｔ恤者，即上前幫忙搜身，當他們對我
      們逐一搜身時，另一名胖高男子即走過來，並稱追女朋友，竟然身上沒帶錢，
      並向我要菸抽，當對我們都搜過後三人就共乘一部摩托車離去等語；被害人丁○○於警訊略稱：丙○○即開口叫我們把身上錢都拿出來，我看三名強匪很兇
      ，且看丙○○手上拿一把水果刀，我即先從右邊口袋拿一百五十元給丙○○，
      丙○○即轉向乙○○身旁也動手搜乙○○身上口袋，並拿走三十一元後踢乙○○一腳，拿水果刀假裝要殺他，然後又轉身走到我身旁搜我口袋，我左邊口袋
      六百元及電話卡又被丙○○拿走，丙○○又走向庚○○身旁搜他身，沒有搜到
      任何東西及財物，又走向姚靜玫搜他身，並在姚靜玫後口袋搜出二百五十元等
      語；被害人姚靜玫於警訊略稱：一名身著淺色上衣男子手持水果刀走向我們，
      先用腳踹了丁○○一腳、又問庚○○說妳是不是小惠，粘女回答不是，又說要
      向我們抽戀愛稅，叫我們把口袋裡的錢拿出來，然後便逐一搜索我們的口袋，
      搜到黃男的口袋內有皮包，又用膝蓋頂了黃男的肚子，便上機車離去等語，被
      害人丁○○、黃勝炫於檢察官九十年七月三日訊問時略稱：當晚我們四人去該
      地看夜景，然後就因己○○載丙○○、戊○○共騎一部車到我們附近停下來，
      接著溫拿一把水果刀走過來並踹丁○○一腳，我們立刻站起來，此時謝簡二人
      也走過來，然後他們說要抽戀愛稅要我們把錢拿出來，因當時他們來勢兇兇又
      手上持有兇器，我們感到很害怕所以蔡就拿出一百五十元給他們，但他們不滿
      意就開始搜我們的身並在我身上搜出三十一元，又在蔡身上拿走六百元及一張
      電話卡，姚女身上則被搜出二百五十元，搜我們身的是溫、謝等語，被害人姚
      靜玫於檢察官九十年七月二十三日訊問時略稱：當時我們在那邊聊邊看夜景，
      他們三人共騎一部機車經過我們，然後又騎同一車在轉彎處停下，其中溫反手
      握刀走過來並踢蔡一腳，然後粘說是不是「小惠」，我們說不是後他表示要抽
      戀受稅，蔡交錢給他，他不滿足就搜我們的身把我們身上的錢都搜走等語，同
      日並與被害人庚○○同稱：丙○○四人都有搜，戊○○則搜黃勝炫等語），被
      害人丁○○於本院九十年八月五日訊問時並證稱：「他（指被告丙○○）裝作
      好像認識我們一樣，就叫我們將錢拿出來，當時因為丙○○手上有刀，所以我
      們就將錢給他，他也有搜乙○○的身，戊○○也有摸乙○○的口袋，然後我就
      把錢拿了幾百元出來，我先拿一百五十元左右給丙○○，丙○○先搜乙○○的
      身體，我就趕快拿給他，丙○○在我拿錢給他後，他換搜二位女生的身體，搜
      玩之後，又再搜乙○○的身體，好像有搜到東西，就對著乙○○說還不拿出來
      ，並用膝蓋頂乙○○的肚子，拿刀作勢要殺乙○○，丙○○接著就搜我的身體
      ，搜出我的錢左邊六百元及電話卡，他摸我的後面口袋，發現有一張電話卡及
      壹張好樂迪的威力卡，他說這二張卡他也要，就把我拿走了，他們走之前，就
      說談戀愛又不帶錢，是比較高比較胖的那一位說的，他本來是坐在機車那邊，
      他僅下來一下」等語，被害人黃勝炫於本院九十年九月二十日訊問時亦證稱：
      「那天是偵查卷第三十二頁照片左側的丙○○持刀，中間的戊○○搜我的身體
      。【戊○○如何搜你的身體？】他從我右側走過來，丙○○先叫我們把我們身
      上的東西拿出來，我將我口袋內的皮夾拿出來，戊○○過來就先搜我的皮夾，
      又搜我褲子的口袋，最後他們要離開的時候，丙○○又搜我的身體一次。【他
      們有無罵你或說什麼？】丙○○搜我的身體的時候，發現我的口袋疑似有紙鈔
      的東西，實際上是發票，他就很生氣，就用腳膝蓋頂我的腹部，並持刀作勢要
      殺我，我就將發票拿出來，說那是發票不是錢。‧‧‧己○○在他們要走之前
      約五分鐘左右，就是丙○○拿刀作勢要殺我的時候，他才到那邊，他把機車停
      下來，停在離我前面約二、三公尺左右，他就走過來我身旁，伸手去拿我先前
      放在地上的煙，他就說發生什麼事情？我不曉得他是真的不知道，還是假的不
      知道，他要走的時候，還對我說帶女朋友出來還帶那麼少錢。【他們是否有搜
      你的身體？】確實有」等語，被害人四人就被告丙○○如何對渠搜身之指述既
      如此明確，且互核一致，衡之被害人等與被告丙○○等人均不認識，亦無仇恨
      ，應無故意設詞誣陷被告之必要，故堪信被害人之指述應屬實情，被告丙○○
      所辯未對被害人搜身云云，顯係事後避重就輕之詞，不足採信。又被害人黃勝
      炫於檢察官九十年七月三日訊問時稱：「【他們在搜身前有無持刀恐嚇你們？
      】有，他反手握刀並喝令我們不准動，因此我們感到害怕不敢抗拒把錢交出並
      讓他們搜身」等語，被害人黃勝炫與姚靜玫、庚○○於檢察官九十年七月二十
      三日訊問時亦均稱：「【為何讓溫三人搜你們身？】因為他手上有拿刀，並且
      在我們面前揮舞，所以我們都不敢反抗」等語，再衡之當時僅被告丙○○、戊○○二人與告訴人四人在場，倘非被告丙○○先以腳踢告訴人丁○○左肩膀，
      揮舞前開水果刀，並以腳膝蓋頂告訴人黃勝炫肚子，作勢要對告訴人黃勝炫不
      利等，告訴人四人應不致不敢反抗（以其四人之力量應足以對抗被告丙○○及
      戊○○），而任被告丙○○及戊○○對之搜身，且依被告丙○○自己在本院九
      十年十二月二十日訊問時所述當時之情節，亦堪認告訴人四人均無任何之反抗
      行為，是被告丙○○所辯告訴人有抗拒云云，顯為卸責之詞，不足採信。
    (三)被告己○○、戊○○雖為前開之抗辯，惟被告丙○○於本院九十年十二月二十
      日訊問時已就渠三人於案發前一天（即十一日）晚上及當日先後之行蹤陳述甚
      詳，被告己○○、戊○○對於被告丙○○所稱九十年六月十一日晚上先後在其
      母親住處、高獅路某處涼亭及石門水庫附近某空地喝酒等情亦不否認，又被告
      丙○○所稱「己○○就過來，就向其中一個男的被害人拿一根煙抽‧‧‧己○○當時的機車是離我約不到二公尺的距離，要不然被害人怎麼知道己○○那麼
      胖，我就走過去己○○機車停的位置，己○○問我說多少錢？我就全部拿起來
      ，沒有拿我自己的錢，因為我自己的錢是放在我左邊的口袋，當時我很醉了，
      走路還暈暈的，我就算給己○○聽當時好像說是一千或是一千一，己○○就說
      沒有錢，跟人家交什麼女朋友（閩南語發音）」等語，亦與告訴人黃勝炫之指
      述相符，足認被告己○○在本院第一次訊問所辯不實在，再被告戊○○於本院
      同日訊問時既自承知道被告丙○○去買刀，買刀的時間是在他們要去壩頂的時
      候，伊有站在被害人的背後，丙○○在被害人前面等情，核與被告丙○○之供
      述亦相一致，且告訴人等就被告戊○○是否有搜告訴人黃勝炫之身體一節已指
      述甚明（詳如前述），如被告戊○○無與被告丙○○共犯本案之意，其於被告
      丙○○拿出前開水果刀揮舞之際，豈會走向告訴人黃勝炫之身後呢？且自始至
      終未見其有任何阻止被告丙○○行為之舉動，其所辯不知丙○○要搶告訴人云
      云，豈能令人置信呢？是堪信被告丙○○於本院九十年十二月二十日之供述應
      屬實情，被告己○○、戊○○所辯係避重就輕之詞，不足採信。
    (四)再被告己○○辯稱其所騎機車之車牌是在進入石門水庫的時候，在大門那邊卡
      住而掉下來的云云，惟被告戊○○於本院審理時已證稱其並未見到車牌掉下來
      等語，被告丙○○於本院審理中亦堅稱到壩頂停車場時機車的車牌還在，己○○將機車騎下去拔車牌，伊在吃早餐的時候發現機車的車牌不見，還跟己○○
      開玩笑說「你還沒有醉」等語，衡之經驗法則，如前開機車之車牌是在進入石
      門水庫的時候，在大門那邊卡住而掉下來，當時乘坐於該機車之被告戊○○、
  丙○○是不可能不知情，又觀之卷附之機車照片（見偵查卷第三十頁），機車
      之車牌應是比車身還窄，應無車牌卡住外物而掉下之可能，且該安裝車牌之塑
      膠板並無破裂之痕跡，螺絲孔亦未呈不規則之裂痕，實難令人相信該車牌係因
      卡到外物而掉落，被告己○○所辯顯有違經驗法則，不足採信。由此亦足證被
      告己○○與被告丙○○、戊○○應是事前即已計畫，由被告丙○○、戊○○先
      下車為行強行為，被告己○○則因恐形跡曝光而至壩下取下機車之車牌無誤。
    (五)至被告戊○○事後所辯刀子是在案發前好幾天，伊與丙○○一起至平鎮市○○
      路的尾巴一家全家便利商店，由丙○○進去購買，當天伊並不知道他是要進去
      買刀子，是他出來之後，發現伊他除了買啤酒外，還買了一把刀子云云，惟經
      本院向桃園縣稅捐稽徵處中壢分處函調全家便利商店股份有限公司平鎮中豐分
      公司之九十年五、六月份之統一發票，該公司於九十一年十月二十五日以（九
      一）全管字第０四四二號函覆稱：一本公司存放收銀機發票存根之倉庫，因九
      十年之納利颱風淹水，致本公司清理部分浸濕腐爛之發票存根。二貴分處請本
      公司提供平鎮中豐分公司九十年五－六月份之收銀機發票存根，本公司因為颱
      風淹水已清理而無法提供等語（見本院卷(一)第二八一、二八二頁），是已無從
      查證被告戊○○所辯是否實屬，然如前所述，被告戊○○於本院九十年十二月
      二十日訊問時已自承知道被告丙○○去買刀，是要前往壩頂停車場當天去買刀
      子等語（見本院卷(一)第二００頁），核與被告丙○○所供述之情節相符，是其
      事後所辯已難採為其有利認定之依據，附此敘明。
    (六)綜上所述，本案事證已臻明確，被告三人之犯行已堪認定，應予依法論科。
二、被告三人為強盜行為之時間為九十年六月十二日，當時懲治盜匪條例仍屬有效法
    律，因之，依行為時法，被告三人所為應構成該條例第五條第一項第一款之強盜
    罪，惟於被告三人行為後，懲治盜匪條例業經立法院於九十一年一月八日廢止，
    並將刑法第三百三十條修正，同年月三十日經總統公布，於二月一日生效施行。
    而原懲治盜匪條例第五條第一項第一款之強盜罪之法定刑為「無期徒刑或七年以
    上有期徒刑」，新修正之刑法第三百三十條第一項加重強盜罪之法定刑為「七年
    以上有期徒刑」。依最高法院見解：(一)、被告盜匪行為，在懲治盜匪條例未公布
    廢止前，依被告行為時所適用之法律而言，該條例乃修正前刑法《指民國九十一
    年一月三十日修正、增訂前之刑法》之特別法，依特別法優於普通法之法律適用
    原則，自應適用懲治盜匪條例論處，無適用修正前刑法之餘地。(二)、懲治盜匪條
    例之廢止，與刑法強盜、擄人勒贖及其結合犯等相關條文之修正及增訂，係經立
    法院於同日三讀通過，並經總統於九十一年一月三十日同日公布。考其立法之目
    的，在以修正後之刑法取代上開條例，避免修正前之刑法發生中間法之效力。故
    懲治盜匪條例雖曰廢止，然因廢止前後，被告行為在行為時至裁判時，均有刑罰
    規定，該條例之廢止，自屬刑法第二條第一項之行為後法律有變更，而非刑事訴
    訟法第三百零二條第四款、第三百八十一條、第三百九十三條第四款所稱之刑法
    「廢止」，亦無所謂因該條例之廢止而應回復適用修正前刑法相關條文之餘地。
    (三)、依上說明，法院於九十一年二月一日以後裁判被告盜匪行為時，依刑法第二
    條第一項規定，並參酌二十五年上字第二六七號、二十八年上字第二三九七號、
    五十一年台上字第二一七九號諸判例意旨，自應就被告行為時有效之懲治盜匪條
    例與裁判時已修正之刑法予以比較適用。至被告行為時修正前之刑法相關條文，
    既不因上開條例廢止而回復，又非中間法，即無所謂比較適用問題。經新舊法（
    即懲治盜匪條例第五條第一項第一款與修正後刑法第三百三十條）比較結果，以
    修正後之刑法第三百三十條第一項有利於行為人，依刑法第二條第一項前段之規
    定，本院判決自應適用裁判時即新修正之刑法。本案被告丙○○所持之前開西瓜
    刀為金屬製品，刀柄及外殼均為綠色塑膠材質、刀刃長約九‧五公分、刀柄長約
    九‧九公分，與一般家庭用的水果刀相同，單面刀刃，刀刃鋒利，業經本院於九
    十二年三月二十日審理時勘驗屬實（見本院卷(一)第三六九、三七０頁），如持以
    戳、刺人之身體，必造成人體受傷，甚至危及生命，於客觀上顯足對人之生命、
    身體構成威脅，具有殺傷力，自屬兇器之一種。被告三人所為前開強盜行為而有
    刑法第三百二十一條第一項第三款「攜帶兇器」之情形，核係犯修正後刑法第三
    百三十條第一項加重強盜罪。被告三人就前開強盜罪，有犯意聯絡與行為分擔，
    均為共同正犯。又本案雖係被告三人共犯強盜罪，惟被告己○○並未在現場參與
    強盜行為，是尚非屬結夥三人強盜，附此敘明。再被告丙○○前於八十三年間因
    違反麻醉藥品管理條例及藥事法案件，經臺灣臺北地方法院以八十三年度訴字第
    二七二二號判決判處有期徒刑一年二月，又於八十四年間因違反麻醉藥品管理條
    例案件，經臺灣臺北地方法院以八十四年度易字第三四號判決判處有期徒刑四月
    ，前開二罪所宣告之刑並經臺灣臺北地方法院以八十四年度聲字第四四０號裁定
    定應執行有期徒刑一年四月，於八十四年一月十日入監執行，於八十四年十一月
    二十四日縮短刑期假釋出獄，於八十五年七月十五日假釋期滿，假釋未經撤銷而
    視為執行完畢，又於八十七年間因妨害公務案件，經臺灣臺北地方法院以八十七
    年度易字第三五七六號判決判處有期徒刑四月（另有拘役三十日），於八十八年
    七月八日（起訴書誤載為於八十八年八月七日）執行完畢，此有臺灣高等法院被
    告全國前案紀錄表及台灣桃園地方法院檢察署刑案資料查註紀錄表各一份附卷可
    稽，其於有期徒刑執行完畢後，五年以內再犯本案有期徒刑以上之罪，為累犯，
    應依刑法第四十七條規定加重其刑。次查，被告戊○○雖與被告丙○○同在案發
    現場，並有搜告訴人黃勝炫褲子口袋之行為，惟其並未積極參與強盜之計畫，亦
    未對告訴人等人為任何強暴、脅迫之行為，於事後更未取得任何贓款，其犯罪情
    節顯與被告丙○○、己○○有別，如處以所犯法條之最低刑度（有期徒刑七年）
    確仍嫌過重，亦即有法重情輕之情形，爰依刑法第五十九條之規定酌減其刑。爰
    分別審酌被告丙○○、己○○前已有如事實欄所載之前科，素行欠佳，被告戊○○無前科紀錄，素行尚可，三人均正值年輕有為之際，竟利用夜間對觀賞夜景之
    告訴人等為強盜行為，造成告訴人等心中莫大之恐懼，對社會治安產生負面影響
    不小，及被告丙○○坦承部分犯行、被告己○○、戊○○否認犯行，態度難認良
    好等一切情狀，各量處如主文所示之刑。扣案之水果刀一把，為被告丙○○所有
    ，且係供本案犯罪所用之物，爰依刑法第三十八條第一項第二款之規定，予以宣
    告沒收。
據上論斷，應依刑事訴訟法第二百九十九條第一項前段，刑法第二條第一項前段、第
二十八條、修正後第三百三十條第一項、第四十七條、第五十九條、第三十八條第一
項第二款，判決如主文。
本案經檢察官張春暉到庭執行職務。
中      華      民      國    九十二    年      五      月    二十六    日
                                  臺灣桃園地方法院刑事第六庭
                                      法  官  林  春  鈴
右正本證明與原本無異。
如不服本判決，應於判決送達後十日內向本院提出上訴狀( 應附繕本 )，上訴於
臺灣高等法院。
                                      書記官  江  世  亨
中        華        民        國   九十二   年   五   月    二十七    日
附錄本案論罪科刑依據之法條：
修正後刑法第三百三十條
犯強盜罪而有第三百二十一條第一項各款情形之一者，處五年以上十二年以下有期徒
刑。
前項之未遂犯罰之。


司法院資訊處製作；財團法人民間司法改革基金會備份。
